臺灣板橋地方法院交通事件裁定　　　　99年度交聲字第2897號
原處分機關　臺北市交通事件裁決所
異　議　人
即受處分人　陳建國
送達代收人　葉敏如
上列異議人即受處分人因違反道路交通管理處罰條例案件，對於
臺北市交通事件裁決所民國99年9 月15日分別所為北市裁罰字第
裁22-C00000000號、22-C00000000號違反道路交通管理事件裁決
處分聲明異議，本院裁定如下：
    主  文
異議均駁回。
    理  由
一、按汽車駕駛人，行經有燈光號誌管制之交岔路口闖紅燈者，
    處新臺幣（下同）1,800 元以上5,400 元以下罰鍰，並計違
    規點數3 點，道路交通管理處罰條例第53條第1 項、第63條
    第1 項第3 款定有明文。次按汽車行駛至交岔路口，其行進
    、轉彎，應遵守燈光號誌，道路交通安全規則第102 條第1
    項第1 款亦定有明文。又按行車管制號誌顯示為圓形紅燈者
    ，其意義為車輛禁止通行，不得超越停止線或進入路口，道
    路交通標誌標線號誌設置規則第206 條定有明文，故汽機車
    駕駛人行進至有燈光號誌管制之交岔路口，其行進、轉彎應
    遵守燈光號誌之指示，而燈光號誌顯示為圓形紅燈之情形下
    ，不論有無往來車輛，即應停止於停止線前，而不得有超越
    停止線、進入路口之行為，否則即屬道路交通法規所定義之
    「闖紅燈」行為，而應受罰。簡言之，所稱闖紅燈，係指車
    輛面對圓形紅燈時，仍逕予穿越路口至銜接路段，不論左轉
    、直行或迴轉，均屬闖紅燈之行為。末按汽車駕駛人，駕駛
    汽車有違反本條例之行為，經交通勤務警察制止時，不聽制
    止或拒絕停車接受稽查而逃逸者，除按各該條規定處罰外，
    處3,000 元以上6,000 元以下罰鍰，並記違規點數1 點，道
    路交通管理處罰條例第60條第1 項、第63條第1 項第1 款亦
    有明文。
二、原處分意旨略以：異議人即受處分人（下稱受處分人）陳建
    國於民國99年4 月2 日下午2 時25分許，駕駛車牌號碼BHX-
    657 號重型機車，行經臺北縣三重市（改制後為新北市三重
    區○○○路10號前，因有「駕車行經有燈光號誌管制之交岔
    路口闖紅燈」、「違反處罰條例之行為，拒絕停車接受稽查
    而逃逸」之違規行為，經臺北縣政府（改制後為新北市政府
    ）警察局三重分局警備隊警員逕行製單舉發。原處分機關並
    於99年9 月15日依道路交通管理處罰條例第53條第1 項、第
    60條第1 項、第63條第1 項第1 款、第3 款（裁決書漏載「
    第1 款及第3 款」）及違反道路交通管理事件統一裁罰基準
    表之規定，分別裁處受處分人罰鍰1,800 元，記違規點數3
    點及罰鍰3,000 元，記違規點數1 點等情。
三、異議意旨則略以：雖已預繳違規罰款，但非代表違規屬實，
    先前已請警局提出違規證明，惟無確切之舉證事實，如只依
    警員陳述認定違規屬實，實難信服。又受處分人記憶中，沒
    有警察攔停，也不記得有駕車經過（指未於99年4 月2 日下
    午2 時25分駕駛車號BHX-657 號重型機車行經臺北縣三重市
    ○○路）云云。
四、經查：
（一）受處分人固以前揭情詞置辯，惟本件違規舉發經過，業經
      本院依法傳喚舉發警員即證人吳其富到庭具結證稱略以：
      99年4 月2 日下午2 時25分伊站在中山路10號路口旁邊約
      10公尺的地方，那是十字路口，伊站在中山路10號郵局旁
      邊，伊前面是中山路12巷，發現一男子騎乘機車，中山路
      當時紅燈，男子左轉進中山路12巷，機車左轉後從伊面前
      騎過來，男子面對我，伊當時站在路旁，看到男子騎乘機
      車過來後，伊就吹哨攔查，男子未停車，往過圳街方向騎
      去，伊記得該男子特徵，他車經過伊前面時，有記下車牌
      ，回去之後伊也有寫下相關紀錄在工作紀錄簿中等語；騎
      車者只有1 個，中等身材，約30至40歲左右，戴銀色安全
      帽，重型機車，型號及廠牌伊不記得，當天回去有將相關
      情形紀錄下來，但是現在不記得等語；在攔查不停情形下
      ，伊等會注意車牌，且逕行舉發影響當事人權益，故伊等
      都會看車牌看得很清楚才會開單，如看得很模糊，伊等就
      不會開單等語明確（見本院99年10月8 日訊問筆錄第2-4
      頁），證人並當庭繪製違規地點路口圖示，且標示證人執
      勤位置與受處分人車輛行駛方向途徑，有該圖示1 紙在卷
      可稽，及提出上述工作紀錄簿1 紙供參。
（二）證人就其當時執勤勤務路口位置、所見受處分人駕駛上開
      車輛來向、車行路線、攔停違規駕駛人緣由及攔停未果後
      該駕駛人離去方向、該違規駕駛人特徵、違規車輛係重型
      機車等節，均具體明確陳述，雖於本院訊問時就違規車輛
      型號、廠牌等情稱已不復記憶，然輔以證人攔查未果後所
      為記載違規駕駛人及違規車輛特徵之工作紀錄資料，證人
      攔停之車輛係BHX-657 號車號、光陽廠牌、銀色、125C.C
      . 等情，核與受處分人於本院訊問時自陳伊機車係銀色、
      光陽豪邁等語（見本院99年10月8 日訊問筆錄第3 頁）大
      致相合，又所述違規駕駛人年齡、身材，亦與受處分人於
      當時38歲之年齡、身高172 公分、體重60公斤相仿，同時
      審酌該違規駕駛人係從證人面前行駛而過，依證人受有交
      通勤務專業訓練，對該駕駛人及駕駛車輛特徵觀察，自較
      一般人更為注意，遑論自面前近距離經過時更注意及之，
      且依證人證述於車牌清楚時始會逕行舉發情形下，證人應
      係清楚確認違規車輛車號，始為本件舉發，復衡證人證述
      與受處分人間不相識，亦未看過，並無何恩怨嫌隙，衡情
      應無甘冒偽證罪刑責風險而設詞構陷受處分人之理，從而
      ，既查無任何證據足資證明執勤員警有何捏造事實違法取
      締之不法情事，並參酌警員執行公務時，本身即受有行政
      懲處責任之監督，且其到庭具結作證，更係以刑事責任擔
      保其證言之真實性，其之證言又與常情無悖，是其依專業
      訓練親自見聞之證述應非子虛，自足採信。
（三）舉發警員雖未提出本件違規車輛闖紅燈及拒絕停車接受稽
      查而逃逸違規當下之錄影資料或照片為憑，然一般交通違
      規行為多屬迅速、稍縱即逝及不可回復等特性，舉發機關
      或原處分機關若能提出更多之法定證據方法，例如人證、
      書證、物證等證據資料以供司法審查之交通法庭加以判斷
      該交通違規行為之存否，自屬允當，但若因上述交通違規
      行為特性而無法提供更多相關之書證、物證時，則舉發警
      員於司法審查之訴訟程序上立於證人之地位而證述其當時
      親身目擊及見聞之交通違規行為經過，亦屬於法定證據方
      法之一之人證證述，並不因證人為舉發警員身分即否認之
      。
（四）受處分人徒執上詞否認有本件闖紅燈及攔查未停而逃逸之
      交通違規行為，惟未提出積極有利之證據供本院詳查，以
      實其說，加以證人證言之可信，已如上述，受處分人上開
      所辯，洵不可採，受處分人有本件違規情事，應堪認定。
五、綜上所述，受處分人確有於前揭時、地駕車行經有燈光號誌
    管制之交岔路口紅燈左轉之闖紅燈行為及違反處罰條例之行
    為（即闖紅燈），拒絕停車接受稽查而逃逸之行為，原處分
    機關依首揭規定，裁罰受處分人罰鍰1,800 元（經查，本件
    舉發通知單係於99年8 月25日寄存於蘆洲中山路郵局而合法
    送達受處分人，有原舉發機關送達證書2 紙附卷可憑，顯無
    期待受處分人如期於原應到案日期99年5 月6 日前到案聽候
    裁決或自動繳納罰鍰之可能，為保障受處分人得受低罰之權
    益，當以法定最低罰鍰數額裁罰之，亦無違誤），記違規點
    數3 點，及裁罰3,000 元，記違規點數1 點，並無違誤或不
    當之處。本件異議為無理由，應予駁回。
據上論斷，依道路交通事件處理辦法第18條，裁定如主文。
中    華    民    國    100    年    5    月    16    日
                  交通法庭    法  官    方鴻愷
以上正本證明與原本無異。
如不服本裁定，應於送達後5 日內向本院提出抗告狀。
                              書記官    江怡萱
中    華    民    國   100    年    5     月    17    日